【裁判字號】    98,上訴,789
【裁判日期】    980828
【裁判案由】    毒品危害防制條例
【裁判全文】
臺灣高等法院臺南分院刑事判決         98年度上訴字第789號
上  訴  人
即  被  告  甲○○
上列上訴人因違反毒品危害防制條例案件，不服臺灣臺南地方法
院98年度訴字第547號中華民國98年5月8日第一審判決（起訴案
號：臺灣臺南地方法院檢察署97年度毒偵字第73號），提起上訴
，本院判決如下：
    主  文
上訴駁回。
    理  由
一、按刑事訴訟法第361條、第367條規定，不服地方法院之第一
    審判決而上訴者，應提出上訴書狀，並敘述「具體理由」，
    為上訴必備之程式；其所提出之書狀未敘述上訴理由，或僅
    曾以言詞陳述上訴理由者，均應於上訴期間屆滿後20日內補
    提理由書於第一審法院。第一審法院經形式審查，認逾期未
    補提上訴理由者，應定期間先命補正；逾期未補正者，為上
    訴不合法律上之程式，應以裁定駁回。倘「已提出上訴理由
    」，但所提非屬具體理由者，則由第二審法院以上訴不合法
    律上之程式，判決駁回。而所謂「具體理由」，必依據卷內
    既有訴訟資料或提出新事證，指摘或表明第一審判決有何採
    證認事、用法或量刑等足以影響判決本旨之不當或違法，而
    構成應予撤銷之具體事由，始克當之（例如：依憑證據法則
    具體指出所採證據何以不具證據能力，或依憑卷證資料，明
    確指出所為證據證明力之判斷如何違背經驗、論理法則）；
    倘僅泛言原判決認定事實錯誤、違背法令、量刑失之過重或
    輕縱，而未依上揭意旨指出具體事由，或形式上雖已指出具
    體事由，然該事由縱使屬實，亦不足以認為原判決有何不當
    或違法者（例如：對不具有調查必要性之證據，法院未依聲
    請調查亦未說明理由，或援用證據不當，但除去該證據仍應
    為同一事實之認定），皆難謂係具體理由，俾與第二審上訴
    制度旨在請求第二審法院撤銷、變更第一審不當或違法之判
    決，以實現個案救濟之立法目的相契合，並節制濫行上訴（
    最高法院97年度台上字第892號判決參照。）。
二、上訴意旨略以：
(一)、被告無法接受採尿尿液瓶，未當本人親眼確認封瓶，而是先
    行簽名按捺，且該於扣瓶處按指紋以資證明為本人親為，但
    卻要被告先行簽名，且未封瓶裝蓋，而於事後再自行裝瓶，
    實令人無法信服，有栽贓之疑。
(二)、又被告為自願提供尿液篩檢，以資清白，又怎可能會被驗有
    陽性反應，被告明知可拒絕採尿過程，但坦承當時怕為警亂
    扣上罪名，而採證者有以若不接受合作，將扣留72小時再移
    送法辦，因被告足認已多年未施用毒品，根本不可能會呈陽
    性反應，除非為警為取用分數而造假栽贓，因被告有權可拒
    絕採尿，且被告又非毒品現行犯，身上根本任何違法物品皆
    沒有，被告又非很愛失去自由，或許有些自嘲意味，但懇請
    庭上查明。
(三)、被告於路上被攔查時，身上並未有任何與毒品相關之物，且
    自願返回警局接受協助調查，反卻以若不採尿，將扣押被告
    72小時，完全出自本身百分百配合，且被告曾問警察是否能
    參加政府鼓勵推展之愛滋毒品減害計畫，但警察完全不予理
    會，而事後開庭，檢察官卻以已起訴為由搪塞，實令人難以
    信服，難道一開始自被告自願接受採尿開始就已經是個圈套
    ？引被告一步步自行走入失去自由的禁錮之中，被告好不容
    易有個穩定的工作，且家庭美滿又有一個尚未滿3歲的小朋
    友，而檢察官最終之目的，為使被告徹底戒除毒癮，而非施
    以勞獄之禁錮，故懇請庭上能改以被告自費以美沙酮替代療
    法，因為自被告從一開始無故被帶回警局配合調查，卻從採
    尿部分警察暗諭須扣留72小時等等，實以令被告覺得一切都
    顛倒是非，怎會自願接受配合卻無緣故多了8個月有期徒刑
    ，懇請庭上替代療法來代替禁錮之災，請給予被告一個公平
    、公正、公開之機會云云。
三、經查：
(一)、上訴人即被告甲○○前於民國（下同）88年間即因施用毒品
    違反毒品危害防制條例案件，經原審法院以88年毒聲字第44
    1號裁定令入勒戒處所施以強制戒治，於89年5月25日戒治期
    滿釋放出所，並由臺灣臺南地方法院檢察署檢察官於同年6
    月9日以89年度戒毒偵字第361號為不起訴處分確定。又因施
    用毒品案件，經原審法院於94年1月6日以96年度訴字第1080
    號判處有期徒刑7月確定，而於94年10月21日執行完畢，猶
    不知悔改，復基於施用第一級毒品之犯意，在97年12月12日
    下午，在被告臺南縣新營市○○路330巷5號家中，以針筒注
    射之方式，施用第一級毒品海洛因1次。嗣於97年12月13日
    13時55分許，為警在高雄市○○區○○路1168號前盤查，經
    其同意採尿送驗後呈嗎啡反應，而查悉上情。
四、原審法院以：
(一)、按除被告所犯為死刑、無期徒刑、最輕本刑為3年以上有期
    徒刑之罪或高等法院管轄第一審案件者外，於法院行準備程
    序進行中，被告先就被訴事實為有罪之陳述時，審判長得告
    知被告簡式審判程序之旨，並聽取當事人、代理人、辯護人
    及輔佐人之意見後，裁定進行簡式審判程序；又第一審簡式
    審判得不行合議審判，刑事訴訟法第273條之1第1項及第284
    條之1分別定有明文。本件上訴人即被告被訴施用第一級毒
    品犯行，乃除死刑、無期徒刑、最輕本刑為3年以上有期徒
    刑以外之罪，其於原審法院就被訴事實為有罪之陳述，經告
    知簡式審判程序之旨，並聽取公訴人、被告之意見後，原審
    法院認為適宜進行簡式審判程序，依刑事訴訟法第273條之2
    、第159條第2項之規定，不適用傳聞法則有關限制證據能力
    之相關規定；並得依同法第310條之2準用第454條之規定製
    作略式判決書。
(二)、上訴人即被告於原審準備程序訊問及審理之自白，高雄市政
    府警察局楠梓分局毒品案嫌疑人尿液代碼與姓名對照表、高
    雄市立凱旋醫院濫用藥物尿液檢驗報告1份、濫用藥物尿液
    檢體監管紀錄等附卷為憑（見警卷第9至13頁），堪認被告
    上開任意性自白與事實相符，應可採信。本件事證明確，被
    告犯行洵堪認定。核被告甲○○所為，係犯毒品危害防制條
    例第10條第1項施用第一級毒品罪。其施用時非法持有第一
    級毒品海洛因之低度行為，為其施用之高度行為所吸收，不
    另論罪。再被告有前開所載前案科刑及執行完畢情形，有臺
    灣高等法院被告前案紀錄表暨入出監資料一份在卷可佐，其
    於前案有期徒刑執行完畢後，5年內故意再犯有期徒刑以上
    之本罪，為累犯，依法應加重其刑。爰審酌被告前因施用毒
    品經送觀察、勒戒、強制戒治之治療程序，甚至經法院判刑
    入監執行完畢出監，猶未認清毒品戕害身心之惡，不思戒絕
    革除惡習，仍為本案犯行，顯然其意志力甚為薄弱，迄未能
    戒除毒癮，惟兼衡被告施用毒品犯行，性質上為對自我身心
    健康之自戕行為，及犯後坦承犯行之態度等一切情狀，量處
    有期徒刑8月等語。顯見原審法院已詳敘認定上訴人犯罪事
    實之理由、證據及量刑審酌之事由，從形式上審查，並無違
    背法令之情形。
五、上訴人即被告甲○○提起上訴，僅略謂其於盤查時身上並未
    有任何與毒品相關之物，又已多年未施用毒品，故自願提供
    尿液檢驗，而採尿之尿液瓶，係被告先行簽名採捺，並於扣
    瓶處按指紋，然其並未親見封瓶，難認檢驗之尿液屬被告所
    有，況被告曾表示欲參加美沙酮替代療法，然警察及檢察官
    均未理會，故提起上訴，請求重新調查云云。惟查，上訴人
    於原審審理時已認罪（原審卷第19頁背面），且坦承供稱：
    「我承認我於97年12月13日13時55分許往前回溯72小時內之
    某時許，在不詳之處所，施用第一級毒品海洛因1次，嗣於
    97年12月13日13時55分許，為警在高雄市○○區○○路1168
    號前盤查，經其同意採尿送驗後呈嗎啡反應，而查悉上情。
    」、「（問：何時吸用毒品？）97年12月12日下午，在我家
    裡面吸用的。」、「（問：如何吸食？）以針筒注射。」等
    語（見原審卷第16頁反面至17頁），對於原審法官提示高雄
    市凱旋醫院濫用藥物尿液檢驗報告、高雄市政府警察局楠梓
    分局毒品案嫌疑人尿液代碼與姓名對照表、濫用藥物尿液檢
    體監管紀錄等時，均表示無意見（見原審卷第19頁反面至20
    頁），而法官問提及尚有證據請求調查？則表示無等情（見
    原審卷第20頁），被告坦承犯行，與其他事證相符，上訴人
    前開上訴意旨所稱，並無依據，尚無可採。至有關上訴人於
    警詢時表示請求進行美沙酮替代療法乙節，則未見其向原審
    法院提出，亦不見於警詢筆錄，且與本案無關，自無可採。
    此外，未依據卷內既有訴訟資料或提出新事證，指摘或表明
    第一審判決有何採證認事、用法或量刑等足以影響判決本旨
    之不當或違法之具體事由（按上訴理由是否具體，係屬第二
    審審查之範圍，不在命補正之列，刑事訴訟法第361條修正
    立法理由參照）。按之上開規定，本件上訴顯屬違背法律上
    之程式，自應予駁以回，並不經言詞辯論為之。
六、依刑事訴訟法第367條前段、第372條，判決如主文。
中    華    民    國    98    年    8     月    28    日
                  刑事第三庭    審判長法  官  陳義仲
                                      法  官  蘇清水
                                      法  官  宋明中
以上正本證明與原本無異。
如不服本判決應於收受送達後10日內向本院提出上訴書狀，其未
敘述上訴理由者，並得於提起上訴後10日內向本院補提理由書（
均須按他造當事人之人數附繕本）「切勿逕送上級法院」。
                                      書記官  黃子起
中    華    民    國    98    年    8     月    28    日


司法院資訊處製作；財團法人民間司法改革基金會備份。
